臺中高等行政法院判決　　　　　　　　　　　　　　　九十一年度訴字第一七四號
　　　　　　　　　　　　　　　.
　原　　　告　甲○○
　訴訟代理人　丁○○會計師
　被　　　告　財政部台灣省中區國稅局
　代　表　人　乙○○（局長）
　訴訟代理人　丙○○
右當事人間因贈與稅事件，原告不服財政部中華民國九十一年一月八日台財訴字第０
九０００一二六三０號訴願決定，提起行政訴訟。本院判決如左︰
　　主  文
原告之訴駁回。
訴訟費用由原告負擔。
　　事  實
一、事實概要：
    原告於民國（下同）八十四年間將其名下銀行存款轉匯入予其兄賴奇泰帳戶新台
    幣（下同）一百五十五萬元、其妹賴秀宜帳戶一百萬元、其嫂許麗美 (即賴廷彰
    之配偶)帳戶一百萬元、其嫂劉月梅 (即賴奇泰之配偶)帳戶四百九十五萬元及其
    兄賴廷彰帳戶五百萬元，已超過當年度贈與稅免稅額，而未依遺產及贈與稅法規
    定辦理贈與稅申報，案經被告查獲，核定原告贈與總額共計一千三百五十萬元，
    應納贈與稅額計二百三十九萬元，並依應納稅額裁處一倍之罰鍰計二百三十九萬
    元。原告不服，申請復查未獲變更，提起訴願，仍遭決定駁回，遂提起行政訴訟
    。
二、兩造聲明：
    (一)原告聲明求為判決：訴願決定及原處分均撤銷。
    (二)被告聲明求為判決：駁回原告之訴。
三、兩造陳述：
    (一)原告主張：
　　　1.贈與總額部分：
　　　　(1)原告與賴林分（原告之祖母）、賴月嬌（原告之姑媽）、賴東癸（原告之
　　　　　叔叔）、沈漢福、沈俊民等人所共有，坐落台中市○○區○○段三二三地
　　　　　號、三三０地號兩筆土地，於八十四年間以總價二億一千六百二十五萬元
　　　　　出售，其中賴林分與原告之持分均為五分之一，於扣除應付稅捐及費用後
　　　　　，各分得四千零二十九萬零四百四十六元，連同賴月嬌持分為五分之一所
　　　　　分得金額，合計一億一千六百八十一萬三千九百六十八元均交由賴月嬌統
　　　　　籌處理，其中三千二百零三萬二千八百十三元存入原告帳戶，另八千四百
　　　　　七十八萬一千一百七十三元存入賴月嬌帳戶。
        (2)因出售土地當時，賴林分年事己高，且健康不佳，故將其分得之四千零二
          十九萬零四百四十六元，擬贈與其子女賴東癸、賴月嬌、賴坤山（原告之
          父親）等三家庭，本件系爭贈與金額一千三百五十萬元即係賴林分贈與賴
          坤山家庭之金額，由賴月嬌經由原告之帳戶轉至賴奇泰等五人帳戶。嗣賴
          林分於八十五年七月死亡，因繼承人等之疏忽而漏報上開贈與稅及遺產稅
          ，經被告查獲，核定補徵八十四年度之贈與稅一千二百二十一萬六千九百
          三十七元，並另案核定補徵遺產稅及裁處罰鍰在案。
        (3)被告復查決定否定上述事實，以賴坤山已取得四百七十八萬元支用而未透
          過原告轉存，否定原告祖母賴林分贈與一千三百五十萬元，並經由賴月嬌
          統籌處理上述帳戶之事實。因原告所分得售地款項與從賴林分贈與款項，
          已如前述交由賴月嬌統籌處理，故原告帳戶僅有因賴月嬌統籌處理而存入
          之三千二百零三萬二千八百十三元，被告複查決定一方面認同此事實，卻
          又否定賴月嬌經由原告名義帳戶所轉出之受贈與金額。
        (4)系爭贈與金額一千三百五十萬元係於八十四年八月四日及同年九月三十日
          轉入賴奇泰等人帳戶，而被告主張賴坤山分得之款項四八百七十八萬元，
          係分別於八十四年五月二十二日取得六十萬元、八十六年九月九日取得一
          百三十萬元、八十六年九月二十日取得一百三十萬元、八十六年九月三十
          日取得二十八萬元，其中除八十四年五月二十二日取得之六十萬元外，其
          餘均係贈與分配兩年後之事，被告逕以賴坤山八十六年度自賴月嬌取款之
          行為而否定八十四年度賴林分贈與之事實，顯有不當之認定。實原告父親
          賴坤山於八十四年度及八十六年度陸續取款支用，其原因亦因原告祖父去
          世時，家人以原告名義代替賴坤山繼承台中市○○區○○段三二三地號、
          三三０地號二筆土地，相同亦以原告兄弟姐妹名義直接接受祖母賴林分之
          贈與，皆係因原告父親賴坤山不善理財之故。被告縱認原告有漏報贈與稅
          之情事，亦係八十四年度及八十六年度賴月嬌由代管原告存款部分贈與賴
          坤山屬於八十四年度之六十萬元及八十六年度之四百十八萬元部分而已，
          亦與本案無關。
      2.罰鍰部分：按「納稅義務人違反第二十三條或第二十四條之規定，未依限辦
        理遺產及贈與稅申報者，按核定應納稅額加處一倍至二倍之罰鍰。」為遺產
        及贈與稅法第四十四條所明定。本案原告八十四年度既無違反遺產及贈與稅
        法之規定，即不應受處罰。
      3.綜上所述，本件贈與財產一千三百五十萬元予賴廷彰、許麗美、劉月梅、賴
      　秀宜、賴奇泰等五人，係由賴林分出售土地款現金四千零二十九萬零四百四
      　十六元贈與之一部分，其全數應納之贈與稅一千二百二十一萬六千九百三十
      　七元已經被告依法徵收，如將本案部分金額再予認定係原告之贈與行為，而
      　依此核定補徵八十四年度贈與稅及裁處罰鍰，顯對一贈與行為重複課稅。
      　(二)被告答辯：
      1.贈與總額部分：
        (1)原告八十四年三月間出售其與賴林分、賴東葵、賴月嬌、沈漢福及沈俊民
          等人共有坐落台中市○○區○○段三二三地號及三三○地號二筆土地，扣
          除地價稅、土地增值稅及代書費用等，實際得款為二億零一百四十五萬二
          千二百三十元。其中原告持分五分之一，應得土地款為四千零二十九萬六
          千四百四十六元。原告取得系爭款項後於八十四年八月四日轉入其兄賴奇
          泰帳戶一百五十五萬元、其妹賴秀宜帳戶一百萬元、轉入許麗美帳戶一百
          萬元、轉入劉月梅帳戶四百九十五萬元，另於同年九月三十日提領五百萬
          元轉入其兄賴廷彰帳戶，乃核定原告贈與總額為一千三百五十萬元。復查
          時原告對其轉入該等人帳戶金額並未爭執，惟主張該等金額實為其祖母賴
          林分出售上揭土地將分得款項，透過原告帳戶贈與原告之兄、嫂及妹妹，
          而該等贈與金額業經被告機關核課贈與稅並已完納在案，是以不應再重複
          課稅云云。
        (2)核原告主張其所移轉金額一千三百五十萬元，實為其袓母賴林分以出售土
          地分得款項四千零二十九萬零四百四十六元贈與其子女賴東葵、賴月嬌及
          賴坤山等人各一千三百四十三萬零一百四十九元之款項。其中屬贈與其父
          賴坤山部分，則透過原告帳戶轉給其兄、嫂、妹等。惟賴坤山自賴林分受
          贈之款項，已分別於八十四年五月二十二日取得六十萬元、八十六年九月
          九日取得一百三十萬元、八十六年九月十一日取得一百三十萬元，八十六
          年九月二十日取得一百三十萬元、八十六年九月三十日取得二十八萬元，
          合計已取得四百七十八萬元，其餘則仍暫由賴月嬌保管，此有賴東葵談話
          紀錄及被告核定賴林分贈與稅案可稽。而賴坤山所取得獲贈款項亦未轉入
          原告帳戶，則原告主張其轉存至其兄妹之金額係為賴林分贈與其父賴坤山
          之款項透過其帳戶轉存，顯與實際資金流程不符。是原告取得土地款後既
          於八十四年間分別轉入其兄、嫂、妹帳戶共一千三百五十萬元，而實際資
          金流程又無法佐證其主張，被告據以核定贈與總額一千三百五十萬元並無
          不合。
        (3)原告主張本件系爭一千三百五十萬元實為原告祖母賴林分於八十四年出售
          土地款現金四千零二十九萬零四百四十六元，平均贈與其子女賴東癸、賴
          月嬌及賴坤山三家庭，各家庭分別應得一千三百四十三萬零一百四十九元
          ，而透過其帳戶轉出予賴廷彰、許麗美、劉月梅、賴秀宜及賴奇泰等五人
          。惟其父賴坤山迄至八十六年九月三十日已取得四百七十八萬元，則應僅
          餘八百六十五萬零一百四十九元，與系爭一千三百五十萬元金額不符。再
          者，若系爭金額實為贈與其家庭，則其祖母售地款平均分配給三家庭，每
          一家庭應分得數應為一千三百四十三萬零一百四十九元，亦與系爭金額一
          千三百五十萬元不合，故原告之主張與實際資金流程有異。至原告主張被
          告認同原告祖母贈與原告之父一千三百五十萬元經由原告姑媽統籌處理之
          事實乙節，核有關原告祖母贈與予賴坤山部分應為一千三百四十三萬零一
          百三十九元，係由原告姑媽統籌處理之事實原為賴東癸所承認，該贈與金
          額原與本案核定贈與金額不同，且依查得資金流程得知該贈與金額亦已由
          賴坤山分別於八十四年至八十六年間收取，是原告主張並無足採。
        2.罰鍰部分：本件原告於八十四年間，贈與其兄、嫂、妹等銀行存款總額合
          計為一千三百五十萬元，已超過當年度贈與稅免稅額，而未依遺產及贈與
          稅法規定辦理贈與稅申報，案經被告核定原告贈與稅額二百三十九萬元，
          短漏報贈與稅額二百三十九萬元，並裁處一倍罰鍰二百三十九萬元。復查
          時原告雖主張系爭金額已核課過贈與稅，不應重複再行課徵云云，惟原告
          主張不可採已如前述，是復查及訴願應併予維持。
　　理  由
一、按「凡經常居住中華民國境內之中華民國國民，就其在中華民國境內或境外之財
    產為贈與者，應依本法規定，課徵贈與稅。」、「本法稱贈與，指財產所有人以
    自己之財產無償給予他人，經他人允受而生效力之行為。」、「除第二十條所規
    定之贈與外，贈與人在一年內贈與他人之財產總值超過贈與稅免稅額時，應於超
    過免稅額之贈與行為發生後三十日內，向主管稽徵機關依本法規定辦理贈與稅申
    報。」、「納稅義務人違反第二十三條或第二十四條之規定，未依限辦理遺產稅
    或贈與稅申報者，按核定應納稅額加處一倍至二倍之罰鍰。」分別為遺產及贈與
    稅法第三條第一項及第四條第二項、第二十四條第一項、第四十四條所明定。次
    按「納稅義務人以現金轉存其親屬名下，如經查明確屬無償贈與，應依遺產及贈
    與稅法第四條規定核課贈與稅：：：」亦經財政部八十四年六月二十日台財稅第
    八四一六三○九四七號函釋有案。
二、本件原告八十四年三月間出售其與賴林分（原告祖母）、賴東癸（原告伯父）、
    賴月嬌（原告姑姑）、沈漢福及沈俊民等人共有坐落台中市○○區○○段三二三
    及三三○地號二筆土地，扣除地價稅、土地增值稅及代書費用等，實際得款為二
    億零一百四十五萬二千二百三十元。其中原告持分五分之一，應得土地款為四千
    零二十九萬四百四十六元。被告以原告取得系爭款項後於八十四年八月四日轉入
    其兄賴奇泰帳戶一百五十五萬元、其妹賴秀宜帳戶一百萬元，轉入許麗美（賴廷
    彰配偶）帳戶一百萬元，轉入劉月梅（賴奇泰配偶）帳戶四百九十五萬元；另於
    同年九月三十日提領五百萬元轉入其兄賴廷彰帳戶，乃核定原告贈與總額一千三
    百五十萬元。原告不服，循序提起行政訴訟，並為前述之主張。經查：
  (一)原告祖母賴林分分得之出售土地價款為二億零一百四十五萬二千二百三十元之五
    分之一，即四千零二十九萬零四百四十六元，業據證人賴東癸於被告調查時供陳
    明確，則依原告所述將該款分配予三家庭，每一家庭分得數額應為一千三百四十
    三萬零一百四十九元，而賴奇泰每五人受贈金額為一千三百五十萬元，二者之金
    額顯有不合。
  (二)原告之父賴坤山自賴林分受贈之款項，已分別於八十四年五月二十二日取得六十
    萬元、八十六年九月九日取得一百三十萬元、八十六年九月十一日取得一百三十
    萬元，八十六年九月二十日取得一百三十萬元、八十六年九月三十日取得二十八
    萬元，合許已取得四百七十八萬元，其餘則仍暫由賴月嬌保管，此亦有賴東癸於
    被告調查時之談話紀錄附原處分卷可稽。而賴坤山所取得獲贈款項亦未轉入原告
    帳戶，則原告主張其專存至其兄妹之金額係為賴林分贈與其父賴坤山之款項透過
    其帳戶轉存，顯與實際資金流程不符。又賴坤山既已自賴林分受贈四百七十八萬
    ，則其賣地分配款僅剩八百六十五萬零一百四十九元，又何能再贈與賴奇泰等五
    人一千三百五十萬元？
  (三)該出售土地價款既均由賴月嬌統籌運用，苟賴奇泰等五人之受贈款均係出自賴林
    分之土地分配款，何以不由賴月嬌之帳戶直接轉入賴奇泰等五人帳戶，反由原告
    之帳戶轉入？
三、綜上所述，原告之主張顯不足採，被告依所查得原告轉匯一千三百五十萬元予賴
    奇泰等五人之資料，而原告亦未能舉證證明與賴奇泰等五人有何債權債務關係，
    乃核定應納贈與稅額二百三十九萬元，並以原告未依限申報贈與稅，裁處同額罰
    鍰，自無不合。訴願決定予以維持，亦無違誤。原告聲明求為撤銷，為無理由，
    應予駁回。
據上論結，本件原告之訴為無理由，依行政訴訟法第一百九十五條第一項後段、第九
十八條第三項前段，判決如主文。
中　　華　　民　　國　　九十一　　　年　　　五　　　　月　　二十八　　　日
                 臺 中 高 等 行 政 法 院   第 二 庭
                                審 判 長 法      官　沈　水　元
                                         法      官　林　秋　華
                                         法      官　王　德　麟
右正本證明與原本無異。
如不服本判決，應於判決送達後二十日內向本院提出上訴書狀，其未表明上訴理由者
，應於提起上訴後二十日內向本院提出上訴理由書（須依對造人數附具繕本）；如於
本判決宣示或公告後送達前提起上訴者，應於判決送達後二十日內補提上訴理由書（
須附繕本）。未表明上訴理由者，逕以裁定駁回。
提起上訴應預繳送達用雙掛號郵票拾份（每份三十四元)。
中　　華　　民　　國　　九十一　　　年　　　五　　　　月　　二十八　　　日
　　　　　　　　　　　　　　　　　　　　 法院書記官　邱  吉  雄
